【裁判字號】    97,交簡上,211
【裁判日期】    980121
【裁判案由】    公共危險
【裁判全文】
臺灣臺南地方法院刑事判決           97年度交簡上字第211號
上  訴  人
即  被  告  甲○○
上列上訴人因公共危險案件，不服本院中華民國97年10月17日97
年度交簡字第2541號第一審簡易判決（聲請簡易處刑案號：97年
度偵字第14290 號），提起上訴，本院管轄之第二審合議庭判決
如下：
    主  文
上訴駁回。
    事  實
一、甲○○曾於民國92年間因公共危險（酒後駕車）案件，經本
    院判處罰金新臺幣1萬8千元確定，並於同年8 月11日執行完
    畢；再因公共危險（酒後駕車）案件，經本院判處有期徒刑
    4月確定，甫於93年5月20日易科罰金執行完畢；猶不知悔改
    ，復於97年9 月23日22時30許，在台南市○區○○路某處與
    友人飲用酒類後，已達不能安全駕駛動力交通工具之程度，
    仍駕駛車號ORN—578號普通重機車自飲酒處出發欲返回住處
    ，途經台南市○區○○路與長榮路口號前，經警攔檢後，於
    同日23時14分許測得其呼氣之酒精濃度為每公升0.73毫克，
    始查知上情。
二、案經臺南市警察局第一分局報告臺灣臺南地方法院檢察署偵
    查起訴。
    理  由
一、證據能力之說明：
(一)、按被告之自白非出於強暴、脅迫、利誘、詐欺、疲勞訊問、
    違法羈押或其他不正之方法，且與事實相符者，得為證據。
    刑事訴訟法第156條第1項定有明文。查本件被告於本院行準
    備程序及審理程序時，對於公訴檢察官提出被告於警詢時及
    偵查中之筆錄證據能力並不爭執，僅稱警察叫他好好配合，
    顯難認其自白非出於任意性。雖被告另稱他知道如果不配合
    旁邊有手銬云云。惟此僅係出於被告個人之臆測，並非因警
    方有言語、動作或暗示，尚無認警方係以強暴、脅迫方式取
    得被告之自白。此外，復無事證足認檢察官及警察機關於製
    作該等筆錄時，有對被告施以法律所禁止之不正方法等情事
    ，應認被告之自白均具有任意性，而具有證據能力。
(二)、末查，臺南市○○○道路當事人酒精測定紀錄表1 紙係由被
    告呼氣後由機器（酒精檢測器）檢測並列印被告呼氣中之酒
    精濃度，並非依憑人之記憶再加以轉述而得，是以上開證據
    非屬供述證據，殊無傳聞證據排除法則之適用，復無證據證
    明係公務員違背法定程序或經偽造、變造所取得，又與本件
    事實具有相當之關聯性，應認得作為證據。
二、訊據被告甲○○固坦承有於上開時、地飲酒之事實，惟矢口
    否認有何公共危險犯行，辯稱：當天他只是要牽車至附近便
    利商店停放，只騎了10幾秒車子又不動了，他雖然有上車，
    但車子沒有辦法發動，警方認為他這樣的行為已經算酒駕云
    云。經查：
(一)、被告於警詢時坦承有酒後駕車之事實，並供稱他是喝酒至22
    時30分左右結束，就騎車由喝酒處行經東寧路與長榮路口準
    備要回家去睡覺休息（警卷第3 頁），且始終均未爭執或提
    及他只是要牽車至附近便利商店停放之事實。再者，被告於
    本院準備程序中亦陳稱其酒後有騎車（97年12月16日準備程
    序筆錄）；且於審理程序中供稱他喝酒的地方距離被查獲的
    長榮路口約一百五十公尺。他要將車子停在便利商店門口停
    好，因為他準備要讓朋友載回永康住處。他有騎一下子沒有
    多久，車子又不動了，約騎了十幾秒。按機車體積小易於隨
    地停放，苟被告僅係要停放機車，則何需牽車至150 公尺遠
    處停放？又苟被告只是牽機車，依常理警方當無攔查酒測之
    必要。況且，如依被告所稱其有騎十幾秒之事實，則被告亦
    已有駕駛機車之行為。從而，本件被告應有駕駛上開機車之
    事實。
(二)、本件被告飲酒後呼氣酒精濃度高達每公升0.73毫克，此有臺
    南市○○○道路當事人酒精測定紀錄表1 紙在卷可稽。按刑
    法酒醉駕車條款為抽象危險犯之規定，此種危險係伴隨著行
    為的出現而成立，只需有此種行為出現，危險即視為存在。
    人類在喝酒過後，對駕駛車輛有兩項很重要的影響：其一為
    視覺能力變差。一般人在平常狀態下視覺角度約為180 度，
    酒後視覺角度將會縮小，飲酒量愈大愈無法看清旁邊景物。
    此外，亦可能抓不準目標，看不清楚車道線，對光的適應也
    變差；其二為運動反射神經遲鈍，駕駛人以為提起腳來要踩
    煞車，其實反應時間已變慢，以正常時速60公里之車輛為例
    ，其反應每慢一秒，反應距離即劇縮16.67 公尺。實證研究
    結果，在呼氣酒精濃度達0.55mg/L以上時，行為人平衡感與
    判斷力障礙度升高，肇事比例比未飲酒時高10倍（參閱蔡中
    志著「酒精與交通安全研討」，資料來源藍三印（編譯），
    道路交通心理學，中央警察大學，1996，第286 頁、趙哲明
    ，車禍與酒醉駕車，88年車輛行車事故研討會論文集，台灣
    省政府交通處，1999、臺北榮民總醫院88年8月5日（88）北
    總內字第26868 號函附件二）。當駕駛人血液中酒精濃度達
    到0.05％（呼氣酒精濃度達0.25mg/L）或以上時，就會持續
    削弱駕駛人在轉動眼球、抵受強光、觀察事物、操縱車輛和
    分析訊息方面的能力，令其反應減慢，其他方面的精神運動
    能力也受到影響（參閱美國國家酗酒及酒精中毒研究所1996
    年1月第31PH362號）。參諸前開實酒後對人類駕駛行為影響
    之客觀研究結果，本件被告飲酒後呼氣酒精濃度高達每公升
    0.73毫克，其注意力、控制力及反應能力均顯然減低，應已
    達不能安全駕駛動力交通工具之程度。
三、綜上所述，被告前開所辯，尚不足採。本件事證明確，被告
    服用酒類不能安全駕駛動力交通工具而駕駛犯行，洵堪認定
    ，應予依法論科。
四、核被告所為係犯刑法第185條之3之服用酒類不能安全駕駛動
    力交通工具而駕駛罪。原審於審酌一切證據後，認被告罪證
    明確，援引刑事訴訟法第449條第1項、第454條第2項，刑法
    第185條之3、第47條第1項、第41條第1項前段，刑法施行法
    第1條之1，逕以簡易判決判處被告有期徒刑6 月，並諭知易
    科罰金之折算標準，認事用法均無違誤，量刑亦屬妥適。被
    告上訴意旨，指摘原審誤認事實，自非可採，其上訴為無理
    由，應予駁回。
據上論斷，應依刑事訴訟法第455條之1第1項、第3項、第368條
，判決如主文。
本案經檢察官乙○○到庭執行職務。
中    華    民    國    98    年     1    月    21    日
                    刑事第三庭   審判長  法  官  鄭文祺
                                         法  官  陳振謙
                                         法  官  陳欽賢
以上正本證明與原本無異。
本判決不得上訴。
                                         書記官  張宜柔
中    華    民    國    98    年    1     月    21    日
附錄本案論罪科刑法條全文：
刑法第185條之3
服用毒品、麻醉藥品、酒類或其他相類之物，不能安全駕駛動力
交通工具而駕駛者，處一年以下有期徒刑、拘役或科或併科十五
萬元以下罰金。


司法院資訊處製作；財團法人民間司法改革基金會備份。
